【裁判字號】    99,監宣,55
【裁判日期】    990915
【裁判案由】    監護宣告
【裁判全文】
臺灣花蓮地方法院民事裁定              99年度監宣字第55號
聲  請  人  甲○○
相  對  人  乙○○○
關  係  人  花蓮縣政府
法定代理人  傅萁
上列聲請人聲請監護宣告事件，本院裁定如下：
    主  文
宣告乙○○○（男、民國○○年○月○○日生、身分證統一編號：Ｚ00
0000000號）為受監護宣告之人。
選定甲○○（女、民國○○年○月○○日生、身分證統一編號：Ｚ0000
00000號）為受監護宣告之人之監護人。
指定花蓮縣政府為會同開具財產清冊之人。
聲請費用新臺幣壹仟元由受監護宣告之人負擔。
    理  由
一、本件聲請意旨略以：聲請人甲○○之夫即相對人乙○○○於
    民國99年6 月28日因急性胰臟炎合併偽囊腫及二度感染引流
    傷、糖尿病、低血鉀症於財團法人臺灣基督教門諾醫院住院
    醫治中。又因多處腦梗塞之失智，身體功能逐漸喪失，近1
    年其認知功能完全受損、喪失獨立生活能力、生活完全仰賴
    他人協助，現已不能為（受）意思表示或辨識其效果，為此
    依民事訴訟法第597 條以下之規定，聲請宣告相對人為受監
    護宣告之人，併選定聲請人為受監護宣告之人乙○○○之監
    護人，並提出戶籍謄本、診斷證明書為證。
二、按對於因精神障礙或其他心智缺陷，致不能為意思表示或受
    意思表示，或不能辨識其意思表示之效果者，法院得因本人
    、配偶、四親等內之親屬、最近一年有同居事實之其他親屬
    、檢察官、主管機關或社會福利機關之聲請，為監護之宣告
    ，民法第14條第1 項定有明文。本院審驗該相對人之心神狀
    況，對叫喚僅有眼睛轉向但無法有肢體反應乙情，有訊問筆
    錄在卷可稽。又據鑑定人財團法人臺灣基督教門諾會醫院周
    兆平醫師之意見，認相對人多處腦梗塞後，認知和記憶思考
    功能喪失、喪失言語溝通能力和行動能力。其目前除了對聲
    音、影像稍有轉頭注視反應，已無與外界從事有意義溝通的
    能力，喪失獨立生活能力，生活需完全仰賴他人協助。鑑定
    結果認相對人因器質性失智症，有精神障礙，完全不能為（
    受）意思表示或辨識意思表示效果，無預後及回復之可能性
    ，此有該醫院99年8月23日基門醫盛字第99-1633號函暨所附
    精神鑑定報告附卷可憑。本院綜上事證，認相對人確因精神
    障礙，致不能為（受）意思表示或辨識其效果，本件聲請，
    為有理由，應予准許，爰依法宣告相對人為受監護宣告之人
    。
三、次按受監護宣告之人應置監護人；法院為監護之宣告時，應
    依職權就配偶、四親等內之親屬、最近一年有同居事實之其
    他親屬、主管機關、社會福利機構或其他適當之人選定一人
    或數人為監護人，並同時指定會同開具財產清冊之人；法院
    選定監護人時，應依受監護宣告之人之最佳利益，優先考量
    受監護宣告之人之意見，審酌一切情狀，並注意下列事項：
    一、受監護宣告之人之身心狀態與生活及財產狀況。二、受
    監護宣告之人與其配偶、子女或其他共同生活之人間之情感
    狀況。三、監護人之職業、經歷、意見及其與受監護宣告之
    人之利害關係。四、法人為監護人時，其事業之種類與內容
    ，法人及其代表人與受監護宣告之人之利害關係，民法第11
    10條、第1111條第1項、第1111條之1分別定有明文。經查：
    聲請人為相對人之妻，有戶籍謄本在卷可稽，且有意願擔任
    相對人之監護人，有訊問筆錄在卷可考。又本院依職權函請
    花蓮縣政府委託社團法人花蓮縣兒童暨家庭關懷協會進行訪
    視，提出報告，據覆略以：聲請人為相對人之妻，自相對人
    於多年前生病之後，聲請人就一直在身邊照顧，迄今已有多
    年，且為提供更好之照護品質，2 年前申請外傭看護全天照
    顧，訪者實際去訪視，聲請人之住家環境及其所提供之照顧
    相對人之品質皆尚佳，聲請人無明顯不利相對人之情形，認
    聲請人適任為相對人之監護人。另相對人子女尚未討論及選
    定會同開具財產清冊之人」，有該協會99年9月3日花兒家受
    第990050號函暨所附成年人之監護權訪視評估報告1 份在卷
    可憑。本院參酌上揭資料，認由聲請人負責養護及照顧相對
    人並管理其財產，應能符合相對人之最佳利益，爰選定聲請
    人為相對人之監護人。又「會同開具財產清冊之人」，事實
    上乃一監督、監察之角色，期能好好監督監護人，讓監護人
    列出完整無遺漏、無隱瞞之受監護宣告人財產，並由監護人
    將受監護宣告人之財產妥適用在照養療護受監護宣告人身上
    ，茲因聲請人未陳明適宜為會同開具財產清冊之人，且相對
    人之子女亦未推派合適之人，為保護相對人之權益，爰依職
    權指定社會福利之主管機關即花蓮縣政府為本件會同開具財
    產清冊之人。又依民法第1113條準用同法第1099條之規定，
    於監護開始時，監護人甲○○對於受監護宣告人乙○○○之
    財產，應會同花蓮縣政府，於2 個月內開具財產清冊，並陳
    報法院，併此敘明。
四、依民事訴訟法第608條第1項裁定如主文。
中    華    民    國    99    年    9     月    15    日
                  家事法庭     法  官  吳韻馨
以上正本係照原本作成。
如不服本裁定關於選定監護人及指定會同開具財產清冊之人等部
分，應於送達後10日內向本院提出抗告狀，並繳納抗告費新臺幣
1千元；其餘關於宣告監護之部分，不得抗告。
中    華    民    國    99    年    9     月    17    日
                                書記官  高明正

司法院資訊處製作；財團法人民間司法改革基金會備份。
